臺灣臺中地方法院民事判決
                                   110年度中簡字第1958號
原      告  華南產物保險股份有限公司

法定代理人  陳文智  
訴訟代理人  賴韋廷  
被      告  林席煒  

兼上一人之
法定代理人  張靖沛  

上列當事人間損害賠償事件，於民國110年8月11日言詞辯論終結
，判決如下：
    主    文
被告應連帶給付原告新臺幣64,731元，及自民國110年7月14日起
至清償日，均至清償日止，按週年利率5％計算之利息。
訴訟費用（除減縮部分外）由被告連帶負擔。
本判決得假執行。
    事實及理由
壹、程序方面：
    按訴狀送達後，原告不得將原訴變更或追加他訴。但被告同
    意者、請求之基礎事實同一者、擴張或減縮應受判決事項之
    聲明者，均不在此限，又被告於訴之變更或追加無異議，而
    為本案之言詞辯論者，視為同意變更或追加，民事訴訟法第
    255條第1項第款至第3款、第2項分別定有明文。經查，本件
    原告起訴時原僅以甲○○為被告，並聲明：「被告應給付原告
    新臺幣（下同）126,012元，及自起訴狀繕本送達之翌日起
    至清償日止，按年息5％計算之利息。」，嗣因被告甲○○（下
    稱甲○○）係民國00年0月生，屬限制行為能力人，原告乃於1
    10年6月17日具狀補正乙○○（下稱乙○○）為甲○○之法定代理
    ，並追加乙○○為被告，同時變更聲明為：「被告應連帶給付
    原告126,012元，及自起訴狀繕本送達之翌日起至清償日止
    ，按年息5％計算之利息。」；又於110年8月11日言詞辯論期
    日，以言詞變更聲明為：「被告應連帶給付原告64,731元，
    及自起訴狀繕本送達之翌日起至清償日止，按年息5％計算之
    利息。」，原告前揭所為，核屬減縮應受判決事項之聲明，
    且請求之社會事實同一，主要爭點亦具共通性，且乙○○於前
    開辯論期日到場，對原告前開訴之變更或追加均無異議，而
    為本案之言詞辯論等情，亦經記明筆錄在卷可稽，視為同意
    原告前開變更及追加，依前開規定，自無不合，均應予准許
    。
貳、實體方面：
一、原告主張：甲○○於108年12月14日21時14分許，無照騎乘車
    牌號碼000-000號普通重型機車（下稱肇事車輛），沿臺中
    市南屯區中台路由成功西路往遊園路1段直行，行經臺中市
    中台路電桿：中台支84前（下稱肇事地點）時，竟疏未注意
    車前狀況，不慎自後碰撞由原告所承保，為訴外人張家綾所
    有，由訴外人廖勝暉（下稱廖勝暉）所駕駛在肇事車輛同車
    道前方之車牌號碼000-0000號自用小客車（下稱系爭車輛）
    ，致系爭車輛受損，經送修後共計支出修理費126,012元（
    含工資28,170元、零件費用97,842元），又甲○○於本件車禍
    事故發生時尚未成年，乙○○則為甲○○之法定代理人，依法應
    與甲○○就前開損害負連帶賠償之責，原告已依保險契約理賠
    完畢，而甲○○未注意車前狀態，且未保持車前距離，應負擔
    全部之肇事責任，爰扣除零件折舊，依保險法第53條第1項
    及民法侵權行為規定代位求償，依法提起本件訴訟等語。並
    聲明：如主文第1項所示。
二、被告則均以：本件車禍事故係肇因於廖勝暉緊急煞車，才與
    甲○○發生碰撞，且原告請求之修理費用太高，被告經濟狀況
    不好，無法負擔這麼多錢等語，資為抗辯，並聲明：原告之
    訴駁回。
三、法院之判斷：
㈠、原告主張上開事實，業據提出汽車車籍查詢資料、行車執照
    、估價單、電子發票證明聯、車輛受損、維修片8張等件為
    證，並有臺中市政府警察局第四分局道路交通事故現場圖、
    道路交通事故調查報告表㈠、㈡、道路交通事故補充資料表、
    道路交通事故初步分析研判表、車損及現場照片18張在卷可
    稽；此外，廖勝暉於警詢時證稱：伊當時行駛中台路由南向
    北方向直行，接近肇事地點，因發現右側有停車場，準備要
    右轉停車場時，就遭後方車輛碰撞而肇事等語明確，核與甲
    ○○於警詢時供稱：伊當時行駛中台路由南向北方向直行，接
    近肇事地點，因前方同向、同車道的車輛急煞車且未打方向
    燈，才反應不及碰撞前方車輛等語相符，是本件廖勝暉駕駛
    系爭車輛沿中台路由成功西路往遊園路1段方向行駛，行經
    肇事地點時，適甲○○騎乘肇事車輛亦沿中台路同方向行駛，
    肇事車輛之前車頭因而與系爭車輛後車尾發生碰撞，肇事車
    輛為直行行進中之車輛及後車，系爭車輛則為同車道行進中
    之車輛及前方車等情，均堪予認定。
㈡、汽車在同一車道行駛時，除擬超越前車外，後車與前車之間
    應保持隨時可以煞停之距離，不得任意以迫近或其他方式，
    迫使前車讓道，又汽車行駛時，駕駛人應注意車前狀況及兩
    車並行之間隔，並隨時採取必要之安全措施，道路交通安全
    規則第94條第1項、第3項前段分別定有明文。甲○○騎乘肇事
    車輛上路，本應遵守上開交通規則，除應注意車前狀況，更
    應注意與前車保持適當之安全距離，且隨時採取必要之安全
    措施，而依當時情狀並無不能注意之情形，甲○○竟未注意其
    車前狀況及保持安全距離，因而不慎與行駛在其前方之系爭
    車輛發生碰撞，足見其有疏未注意前方系爭車輛而就本件車
    禍事故具有過失甚明。被告固另以前開情詞置辯，然為原告
    所否認，被告迄未能提出任何證據證明其就防止本件損害之
    發生，已盡相當之注意，空言指摘及否認，無從憑採。甲○○
    前開違規駕駛行為，顯然為本件事故之肇事原因，並導致系
    爭車輛受有損害，其行為與系爭車輛所受損害自有相當因果
    關係，自應就系爭車輛所受損害負賠償責任。
㈢、復按因故意或過失不法侵害他人之權利者，負損害賠償責任
    ；汽車、機車或其他非依軌道行駛之動力車輛，在使用中加
    損害於他人者，駕駛人應賠償因此所受之損害；又不法毀損
    他人之物者，應向被害人賠償其物因毀損所減少之價值，民
    法第184條第1項前段、第191條之2前段、第196條分別定有
    明文，而所謂請求賠償物被毀損所減少之價額，得以修復費
    用為估定標準，但以必要者為限，例如修理材料以新品換舊
    品，應予折舊（最高法院77年度第9次民事庭會議決議參照
    ）。本件原告所承保之系爭車輛因本件事故而支出修理費12
    6,012元（含工資28,170元、零件費用97,842元），有原告
    所提出之估價單及電子發票證明聯等影本為證，已如前述，
    被告雖復辯稱修理費用太高，然未提出任何反證以推翻前開
    證據，難為被告有利之認定；惟系爭車輛之零件修理既係以
    新零件更換被損之舊零件，則原告以修理費作為損害賠償之
    依據，自應將零件折舊部分予以扣除，而原告所支付之維修
    費用，其中97,842元為零件費用，依行政院所頒之「固定資
    產耐用年數表」及「固定資產折舊率」之規定，「非運輸業
    用客車、貨車」之耐用年數為5年，依定率遞減法每年折舊1
    000分之369，另依營利事業所得稅查核準則第95條第6項規
    定「固定資產提列折舊採用定率遞減法者，以1年為計算單
    位，其使用期間未滿1年者，按實際使用之月數相當於全年
    之比例計算之，不滿1月者，以1月計」；參以卷附系爭車輛
    之行車執照所示，系爭車輛自106年11月出廠，迄至108年12
    月14日事故發生日止，實際使用日數為2年1月餘，揆諸上開
    規定，系爭車輛應以使用2年2月計算折舊，是依前揭方式計
    算，扣除折舊額後，原告得請求之零件修理費為36,561元（
    計算式：97,842×0.369= 36,104，97,842 -36,104=61,738
    ，61,738×0.369=22,781，61,738-22,781=38,957，38,957×
    0.369×(2/12)=2,396，38,957-2,396=36,561，元以下四捨
    五入，下同），原告另支出工資28,170元，故系爭車輛修復
    之必要費用應為64,731元（計算式：36,561元+28,170元=64
    ,731元）。
㈣、承上，無行為能力人或限制行為能力人，不法侵害他人之權
    利者，以行為時有識別能力為限，與其法定代理人連帶負損
    害賠償責任。行為時無識別能力者，由其法定代理人負損害
    賠償責任，民法第187條第1項定有明文。查甲○○於91年7月
    出生，於本件交通事故發生時尚未成年且有識別能力，依上
    開規定，甲○○之法定代理人乙○○自應與甲○○就前開損害負連
    帶賠償責任。
㈤、又給付有確定期限者，債務人自期限屆滿時起，負遲延責任
    。給付無確定期限者，債務人於債權人得請求給付時，經其
    催告而未為給付，自受催告時起，負遲延責任。其經債權人
    起訴而送達訴狀，或依督促程序送達支付命令，或為其他相
    類之行為者，與催告有同一之效力，民法第229條第1項、第
    2項定有明文。又遲延之債務，以支付金錢為標的者，債權
    人得請求依法定利率計算之遲延利息。但約定利率較高者，
    仍從其約定利率。應付利息之債務，其利率未經約定，亦無
    法律可據者，週年利率為5％，民法第233條第1項、第203條
    亦分別著有明文。本件原告對被告之侵權行為請求權，核屬
    無確定期限之給付，既經原告起訴而送達訴狀，被告迄未給
    付，依法當應負遲延責任。是原告請求自起訴狀繕本送達被
    告之翌日即110年7月14日（見本院卷第151頁）起至清償日
    止，按週年利率5％計算之法定遲延利息，核無不合，應予准
    許。
四、綜上所述，原告依侵權行為及保險法第53條第1項之規定，
    請求被告連帶給付64,731元及自110年7月14日起至清償日止
    ，按年息5％計算之利息，為有理由，應予准許。
五、本件事證已臻明確，兩造其餘攻擊防禦方法及所舉證據，經
    本院審酌結果核與本件判決結論均無影響，爰不一一論述，
    附此敘明。
六、本件係依民事訴訟法第427條第1項規定適用簡易訴訟程序，
    並為被告敗訴之判決，依同法第389條第1項第3款規定，法
    院應依職權宣告假執行。
七、訴訟費用負擔之依據：本件訴訟費用依民事訴訟法第78條、
    第85條第2項規定，由被告連帶負擔。
中　　華　　民　　國　 110　　年　　9 　　月　　15　　日
                  臺灣臺中地方法院臺中簡易庭
                                  法　官　林士傑
以上為正本係照原本作成。
如不服本判決，應於送達後20日內，向本院提出上訴狀並表明上
訴理由，如於本判決宣示後送達前提起上訴者，應於判決送達後
20日內補提上訴理由書（須附繕本）。如委任律師提起上訴者，
應一併繳納上訴審裁判費。
中　　華　　民　　國　 110　　年　　9 　　月　　15　　日
                                  書記官  楊均謙